【裁判字號】    99,簡上,565
【裁判日期】    991216
【裁判案由】    毒品危害防制條例
【裁判全文】
臺灣高雄地方法院刑事判決             99年度簡上字第565號
上  訴  人
即  被  告  柯宏璋
上列上訴人因毒品危害防制條例案件，不服本院高雄簡易庭中華
民國99年7 月28日99年度簡字第1063號第一審簡易判決（聲請簡
易判決處刑案號：臺灣高雄地方法院檢察署99年度毒偵字第3827
、4029號），提起上訴，本院管轄之第二審合議庭判決如下：
    主  文
上訴駁回。
    事  實
一、柯宏璋前於民國89年間，因施用毒品案件，經本院裁定送觀
    察、勒戒後，認無繼續施用毒品之傾向，於89年12月21日執
    行完畢釋放，並經臺灣高雄地方法院檢察署檢察官以89年度
    毒偵字第8164號為不起訴處分確定，復因施用毒品案件，經
    本院90年度毒聲字第2882號裁定送觀察、勒戒後，認有繼續
    施用毒品傾向，遂以90年度毒聲字第4992號裁定令入戒治處
    所施以強制戒治，再以91年度毒聲字第520 號裁定停止戒治
    ，於民國91年2 月26日予以釋放，因停止戒治期滿未經撤銷
    而視為執行完畢。又於92、93年間同因施用毒品案件，分經
    本院92年度簡字第1150號、93年度簡字第645 號判處有期徒
    刑6 月、4 月確定；其後於95年間再因施用毒品案件，經本
    院95年度易字第2189號判處有期徒刑4 月確定，復經裁定減
    刑為有期徒刑2 月，甫於96年7 月18日縮刑期滿執行完畢。
    復於96、97年間因施用毒品及竊盜案件，分經本院96年度訴
    字第1158號、臺灣高等法院高雄分院96年度上易字第675 號
    、本院96年度簡字第2512號、本院96年度簡字第5048號判處
    有期徒刑8 月、5 月、4 月、6 月確定（上開4 罪嗣經裁定
    減刑），又經本院96年簡字第5410號、本院97年度審簡字第
    3450號判處有期徒刑6 月、3 月確定，以上6 罪嗣經裁定應
    執行有期徒刑1 年6 月確定。嗣又因施用毒品案件，經本院
    97年度審訴字第1560號分別判處有期徒刑8 月、4 月，定應
    執行有期徒刑10月確定，經接續執行，於98年8 月25日假釋
    付保護管束，並於99年3 月17日保護管束期滿未經撤銷，視
    為執行完畢。
二、詎柯宏璋猶不知悛悔，竟基於施用第二級毒品甲基安非他命
    之犯意，分別為下列之行為：
(一)、於99年6 月1 日22時30分許，在高雄市楠梓區楠梓火車站前
    某電動遊戲場廁所內，施用第二級毒品甲基安非他命1 次。
    嗣於99年6 月3 日4 時20分許，在高雄市左營區○○○路16
    2 號前，因竊盜現行犯為警逮捕，並當場在其手套內扣得第
    二級毒品甲基安非他命1 小包（含包裝袋，驗後淨重0.139
    公克）及殘留第二級毒品甲基安非他命之吸食器1 支，經警
    徵得其同意採尿送驗，結果呈甲基安非他命陽性反應。
(二)、於99年6 月21日20時許，在其位於高雄市○○區○○路 424
    號4 樓之1 住處內，施用第二級毒品甲基安非他命1 次。嗣
    於99年6 月21日21時15分許，在上址為警查獲，並當場扣得
    第二級毒品甲基安非他命3 包（均含包裝袋，驗後淨重合計
    2.537 公克）及殘留第二級毒品甲基安非他命之吸食器5 支
    ，經警徵得其同意採尿送驗，結果呈甲基安非他命陽性反應
    。
三、案經高雄市政府警察局左營分局暨高雄市政府警察局移送臺
    灣高雄地方法院檢察署檢察官偵查後聲請簡易判決處刑。
    理  由
一、訊據上訴人即被告柯宏璋於偵查中對上揭犯罪事實坦承不諱
    ，且被告二次為警查獲後，經採其尿液送驗結果，均呈甲基
    安非他命、安非他命陽性反應，有尿液採證代碼對照表2 份
    、高雄市立凱旋醫院於99年6 月24日及99年7 月8 日出具之
    濫用藥物尿液檢驗報告共2 份在卷可參；又臺灣高雄地方法
    院檢察署99年度毒偵字第3827號偵查案件（即99年6 月1 日
    查獲部分）所扣案之第二級毒品甲基安非他命1 包（含包裝
    袋，驗後淨重0.139 公克）、玻璃球吸食器1 支，及該署99
    年度毒偵字第4029號偵查案件（即99年6 月21日查獲部分）
    扣案之第二級毒品甲基安非他命3 包（均含包裝袋，驗後淨
    重分為1.675 、0.61、0.252 公克，合計2.537 公克）、玻
    璃球吸食器5 支，經送請正修科技大學超微量研究科技中心
    檢驗結果，確均含有或殘有甲基安非他命陽性反應等情，有
    該中心99年9 月24日檢驗報告10紙在卷可稽，綜上所述，足
    見被告之任意性自白均與事實相符，得為認定被告犯罪之依
    據。是以，被告上開2 次施用第二級毒品之犯行，均堪以認
    定。
二、按毒品危害防制條例於92年7 月9 日修正公布，自93年1 月
    9 日施行，其中第20條、第23條將施用毒品之刑事處遇程序
    ，區分為「初犯」及「5 年內再犯」、「5 年後再犯」。依
    其立法理由之說明：「初犯」，經觀察、勒戒或強制戒治後
    ，應為不起訴處分或不付審理之裁定；經觀察、勒戒或強制
    戒治執行完畢釋放後，「5 年內再犯」者，因其再犯率甚高
    ，原實施之觀察、勒戒及強制戒治既已無法收其實效，爰依
    法追訴或裁定交付審理。至於經觀察、勒戒或強制戒治執行
    完畢釋放後，「5 年後再犯」者，前所實施之觀察、勒戒或
    強制戒治已足以遮斷其施用毒品之毒癮，為期自新及協助其
    斷除毒癮，仍適用「初犯」規定，先經觀察、勒戒或強制戒
    治之程序。從而依修正後之規定，僅限於「初犯」及「5 年
    後再犯」2 種情形，始應先經觀察、勒戒或強制戒治程序。
    倘被告於5 年內已再犯，經依法追訴處罰，縱其第3 次（或
    第3 次以上）再度施用毒品之時間，在初犯經觀察、勒戒或
    強制戒治執行完畢釋放5 年以後，惟其已不合於「5 年後再
    犯」之規定，且因其已於「5 年內再犯」，顯見其再犯率甚
    高，原實施觀察、勒戒或強制戒治，已無法收其實效，即應
    依該條例第10條處罰（最高法院95年度台非字第65號、96年
    度台非字第119 號刑事判決及同院95年第7 次刑事庭會議決
    議可參）。查本件被告柯宏璋前因施用毒品案件，經觀察、
    勒戒後，因有繼續施用傾向，經法院裁定令入戒治處所強制
    戒治，而於91年2 月26日停止強制戒治處分出監，復於該次
    強制戒治執行完畢後5 年內即92年間再犯施用毒品案件，經
    法院判處有期徒刑6 月確定，嗣並陸續因其餘如事實欄所示
    施用毒品案件，經法院判刑確定等情，有臺灣高雄地方法院
    檢察署刑案資料查註紀錄表及臺灣高等法院被告前案紀錄表
    各1 份附卷可參，是被告於初犯經強制戒治執行完畢後，5
    年內已再犯施用毒品罪。雖本件2 次再度施用毒品之時間，
    均在其初犯經強制戒治執行完畢5 年之後，惟依前開說明，
    仍應依毒品危害防制條例第10條之規定處罰之。
三、按甲基安非他命係毒品危害防制條例第2 條第2 項第2 款所
    稱之第二級毒品，是核被告2 次施用甲基安非他命之行為，
    均係犯該條例第10條第2 項之施用第二級毒品罪。被告先後
    2 次施用第二級毒品犯行，犯意各別，行為互殊，應予分論
    併罰。被告持有第二級毒品甲基安非他命進而施用，其持有
    之低度行為均應為施用之高度行為所吸收，皆不另論罪。又
    被告有上述前科紀錄，此有臺灣高等法院被告前案紀錄表 1
    份在卷可查，其於有期徒刑執行完畢後（分於96年7 月18、
    99年3 月17日執行完畢），於5 年內故意再犯本案2 件有期
    徒刑以上之罪，均為累犯，各應依刑法第47條第1 項之規定
    加重其刑。
四、本件原審以被告罪證明確，予以論罪科刑，並就量刑部分，
    審酌被告前因施用毒品，並經觀察、勒戒及強制戒治程序，
    仍未能徹底戒絕吸毒惡行，顯見意志不堅，惟犯後坦承犯行
    ，態度良好，且施用毒品乃屬自戕行為，尚未害及他人等一
    切情狀，分別量處有期徒刑5 月、5 月，並諭知易科罰金之
    折算標準，並定其應執行刑有期徒刑9 月，並諭知易科罰金
    之折算標準，並說明扣案甲基安非他命1 包（驗後淨重0.14
    9 公克）、3 包（驗後淨重合計2.537 公克）係第二級毒品
    毒品（均含難以析離且析離無益之包裝袋），不問屬於犯人
    與否，均依毒品危害防制條例第18條第1 項前段規定，宣告
    沒收銷燬之。另扣案殘有甲基安非他命之玻璃球吸食器 1支
    、殘有甲基安非他命之玻璃球吸食器5 支，因與毒品難以析
    離，均應視同毒品，一併沒收銷燬之，另附以敘明甲基安非
    他命鑑驗耗損部分，因已滅失，爰均不宣告沒收銷燬之。核
    原審認事用法俱無不合，量刑亦甚妥適，被告以本人已知悔
    悟，尚有雙親待照顧，原審量刑過重為由提起上訴，指摘原
    判決不當，並無可採，其上訴為無理由，應予駁回。
五、被告經合法傳喚，無正當之理由不到庭者，爰依法不待其陳
    述，逕行判決。
據上論斷，依刑事訴訟法第455 條之1 第1 項、第3 項、第368
條、第371 條，判決如主文。
本案經檢察官陳威呈到庭執行職務。
中    華    民    國    99    年    12    月    16    日
                刑事第一庭    審判長法  官  黃三友
                                    法  官  莊珮吟
                                    法  官  陳億芳
以上正本證明與原本無異。
不得上訴。
中    華    民    國    99    年    12    月    16    日
                                    書記官  鄭於珮
附錄本案論罪科刑法條：
毒品危害防制條例第10條
施用第一級毒品者，處6 月以上5 年以下有期徒刑。
施用第二級毒品者，處3 年以下有期徒刑。

司法院資訊處製作；財團法人民間司法改革基金會備份。
